【裁判字號】    96,簡,386
【裁判日期】    970318
【裁判案由】    綜合所得稅
【裁判全文】
高雄高等行政法院簡易判決
                            96年度簡字第386號
原      告  甲○○
被      告  財政部高雄市國稅局
代  表  人  陳金鑑  局長
訴訟代理人  乙○○
上列當事人間綜合所得稅事件，原告不服財政部中華民國96年10
月12日台財訴字第09600371600號訴願決定，提起行政訴訟，本
院判決如下：
    主      文
原告之訴駁回。
訴訟費用由原告負擔。
    事實及理由
一、本件被告代表人原為楊文哉，於本院審理中變更為陳金鑑，
    經被告新任代表人聲明承受訴訟，核無不合，應予准許，合
    先敘明。
二、緣原告94年度綜合所得稅結算申報，短報其他所得新台幣（
    下同）1,043,183元，經被告依法核定補徵稅額246,932元，
    並按所漏稅額246,932元處0.2倍罰鍰計49,300元（計至百元
    ）。原告就罰鍰處分不服，申請復查，未獲變更，提起訴願
    ，遭決定駁回，遂提起本件行政訴訟。
三、原告起訴意旨略以：（一）其於民國95年5月18日至被告所
    屬三民稽徵所第二辦公室，辦理94年綜合所得稅結算申報，
    由於原告不諳報稅事宜，適有該所委託之樹德家商同學組成
    之納稅服務隊熱心協助，且有指導老師從旁指導，致原告相
    當放心交由該服務隊代為建檔申報；（二）起訴狀附件一之
    扣繳憑單，右下方備註欄中，註有「惟依所得稅法第14條第
    3項規定得僅以半數作為當年所得字樣」，而之前「依耕地
    三七五減租條例第17條」給予補償4,172,732元之字樣較小
    ，且該扣繳憑單已以4,172,732元半數開立扣繳憑單金額2,0
    86,366元，致該納稅服務隊同學不察備註欄中之字意，逕以
    2,086,366元減半建檔申報，而有此疏漏，原告絕非故意漏
    報至為明顯；（三）原告一生奉公守法，繳稅紀錄良好，故
    於知悉所得稅申報有誤時，立即於96年5月21日補繳稅款，
    被告發現原告短報所得1,043,183元時，並未發函告知原告
    ，令其有所補救，而逕行裁罰，顯有失當之嫌。（四）原告
    所委託之「他人」即是被告所屬之三民稽徵所第二辦公室之
    納稅服務隊同學，而允許該納稅服務為民服務之權責單位為
    被告，被告豈能置身事外，全無督導之責，放任納稅服務隊
    「惡整」納稅義務人，而於錯誤發生後逕行裁罰無辜之納稅
    義務人；（五）又財政部68年3月9日台財稅字第31493號函
    釋規定：「綜合所得稅納稅義務人委託他人代為辦理所得稅
    結算申報，該申報對納稅義務人直接發生效力，如有漏報所
    得情事，自應依所得稅法第110條之規定論罰。」文中所言
    之「他人」應是納稅義務人委請之會計師或稅務記帳人或親
    人，而原告與被告間係屬對立之雙方，故被告所屬三民稽徵
    所之報稅服務團隊，自不能單純視為原告所委託之「他人」
    ，原先所委託之「他人」即是被告一方，被告豈能無責等語
    ，求為判決訴願決定及原處分（復查決定含原核定處分）均
    撤銷。
四、被告則以：（一）原告雖已辦理本年度綜合所得稅結算申報
    ，惟短報其他所得1,043,183元，被告乃依法核定漏稅額246
    ,932元，並按所漏稅額處0.2倍之罰鍰49,300元，並無違誤
    ，被告復查決定乃維持原核定。（二）按憲法第19條及所得
    稅法71條規定，納稅義務人有依法申報綜合所得稅及納稅之
    義務，且所得資料都掌握在納稅義務人得支配範圍，是原告
    本年度取得系爭其他所得，原告當清楚知悉。又被告納稅服
    務隊協助納稅義務人辦理結算申報，係屬便民服務性質，對
    於申報資料，納稅義務人仍應盡其核對義務，惟原告申報時
    疏於注意核對，致生漏稅情事，雖非故意，亦難卸過失之責
    。（三）又按所得稅法規定，納稅義務人本人負有結算申報
    義務，其委託他人代為辦理綜合所得稅結算申報，該申報對
    納稅義務人直接發生效力，如有漏稅情事，仍應處罰，所稱
    「他人」應係指本人以外之個人等語，求為判決駁回原告之
    訴。
五、按「納稅義務人應於每年五月一日起至五月三十一日止，填
    具結算申報書，向該管稽徵機關，申報其上一年度內構成綜
    合所得總額．．．之項目及數額，以及有關減免、扣除之事
    實，並應依其全年應納稅額減除暫繳稅額、尚未抵繳之扣繳
    稅額及可扣抵稅額，計算其應納之結算稅額，於申報前自行
    繳納。」「納稅義務人已依本法規定辦理結算申報，但對依
    本法規定應申報課稅之所得額有漏報或短報情事者，處以所
    漏稅額兩倍以下之罰鍰。」所得稅法第71條第1項前段及第1
    10條第1項分別定有明文。又「綜合所得稅納稅義務人委託
    他人代為辦理所得稅結算申報，該申報對納稅義務人直接發
    生效力，如有漏報所得情事，自應依所得稅法第一百一十條
    之規定論罰。」業據財政部68年3月9日台財稅第31493號函
    釋在案。而財政部上述函釋係上級機關為下級機關在執行職
    務時所為之解釋，性質上屬行政規則；查其內容與所得稅結
    算申報之規定並無違背，爰予援用。
六、經查，本件原告94年度綜合所得稅結算申報，短報其他所得
    1,043,183元，違反所得稅法第71條第1項規定，嗣經被告查
    獲，核定補徵稅額246,932元，並依同法第110條第1項規定
    按所漏稅額246,932元處0.2倍罰鍰計49,300元（計至百元）
    等情，業據兩造分別陳明在卷，復有綜合所得稅結算申報書
    、核定通知書、各類所得扣繳暨免扣繳憑單及被告96年4月2
    日96年度財高國稅法違字第10096100134號處分書等影本附
    卷可稽，洵堪認定。原告雖主張系爭其他所得之扣繳憑單，
    右下方備註欄中，註有「惟依所得稅法第14條第3項規定得
    僅以半數作為當年所得字樣」，而之前「依耕地三七五減租
    條例第17條」給予補償4,172,732元之字樣較小，且該扣繳
    憑單已以4,172,732元半數開立扣繳憑單金額2,086,366元，
    致該納稅服務隊同學不察備註欄中之字意，逕以2,086,366
    元減半建檔申報，而有此疏漏，且納稅服務隊同學之疏失被
    告亦應負責云云。惟查，有關個人綜合所得稅結算申報，相
    關表格均有統一格式，而稅捐稽徵機關就納稅義務人申報疑
    義相關事項，雖提供必要協助及說明，納稅義務人仍負有申
    報協力及充分揭露所得之義務；系爭其他所得之扣繳憑單備
    註欄雖記載「依耕地三七五租約條例第17條給予補償金新台
    幣4,172,732元，惟依所得稅法第14條第3項規定得僅以半數
    作為當年度所得。」然原告實際取得多少補償金，其本人應
    比納稅服務隊之志工人員清楚，而納稅服務隊之志工僅提供
    申報所得稅之相關資訊說明，及協助代填相關申報資料，其
    申報所得之資料仍須由納稅義務人提供，又上開志工之工作
    乃純屬服務性質，且該志工並非被告之員工，亦無代表被告
    受理所得稅申報之權限。又本件所得稅結算申報經志工填寫
    資料後，仍有再將申報資料交由原告自行核對後，才辦理申
    報手續乙節，亦經原告陳明在卷。綜上可知，上開志工雖將
    原告之系爭其他所得誤載為扣繳憑單所載給付總額之半數即
    1,043,183元，然原告只要稍加核對，即可看出該錯誤，而
    原告自行核對其申報資料時，卻未發現該錯誤，故其縱無故
    意，亦難辭過失之責，揆諸前揭法令規定，原告自已構成違
    章行為，而應依所得稅法第110條第1項之規定處罰。原告主
    張被告應就其違章行為負責云云，尚非可採。
七、綜上所述，原告之主張既不足取，其94年度綜合所得稅結算
    申報，短報其他所得1,043,183元，經被告依法核定補徵稅
    額，並按所漏稅額246,932元處0.2倍罰鍰計49,300元（計至
    百元），並無違誤；訴願決定予以維持，亦無違誤。原告起
    訴意旨求為撤銷，為無理由，應予駁回。並不經言詞辯論程
    序逕為判決。
八、據上論結，本件原告之訴為無理由，爰依行政訴訟法第233
    條第1項、第236條、第195條第1項後段、第98條第1項前段
    ，判決如主文。
中    華    民    國    97    年     3    月   18     日
              高雄高等行政法院第三庭
                                法官  李  協  明
以上正本係照原本作成。
如不服本判決，應於判決送達後20日內向本院提出上訴書狀，其
未表明上訴理由者，應於提起上訴後20日內向本院提出上訴理由
書（須按對造人數附繕本）；如於本判決宣示或公告後送達前提
起上訴者，應於判決送達後20日內補提上訴理由書（須附繕本）
。未表明上訴理由者，逕以裁定駁回。
中    華    民    國    97    年     3    月   18     日
                              書記官  周  良  駿
附註:
行政訴訟法第235條（第1項、第2項）:
對於適用簡易程序之裁判提起上訴或抗告，須經最高行政法院之
許可。
前項許可，以訴訟事件所涉及之法律見解具有原則性者為限。


司法院資訊處製作；財團法人民間司法改革基金會備份。
